臺灣臺中地方法院刑事判決　　　　　　 95年度訴緝字第509號
公　訴　人　臺灣臺中地方法院檢察署檢察官
被　　　告　甲○○
選任辯護人　尤榮福律師
上列被告因強盜案件，經檢察官提起公訴（八十五年度偵字第二
０三一號、第三三六五號），本院判決如下：
     主   文
甲○○連續意圖為自己不法之所有，結夥三人以上，攜帶兇器，
以強暴至使不能抗拒，而取他人之物及使他人交付其物，處有期
徒刑捌年。
      事  實
一、緣乙○○（業經法院判處有期徒刑八年六月確定），於民國
    八十四年六月間，在臺中縣大里市○○路之某處，向綽號「
    峰義」之不詳姓名人士，以新台幣（下同）五千元購買具有
    殺傷力之改造玩具模型四五手槍一支（槍枝管制編號000
    0000000，業經檢察官執行沒收處分完畢）。嗣因癸○○（業經法院判決確定）常在臺中縣豐原市○○○路八０
    九號辛○○住處賭博財物，知該處之狀況，竟夥同乙○○、
    庚○○（均業經法院判決確定）與綽號「武仔」之甲○○（
    甲○○並基於概括之犯意）等四人，共同基於意圖為自己不
    法之所有之犯意聯絡，四人於八十四年十月三十一日下午七
    時許，由乙○○持上開改造手槍一支，庚○○持另一支不具
    殺傷力之改造四五手槍（庚○○所有，未扣案，因殺傷力不
    詳，依罪疑唯有利於被告之原則認定不具殺傷力），而甲○○則持一支西瓜刀（未扣案），至上開辛○○住處，並由癸○○先佯裝賭客入內玩賭，再於同日晚上九時二十分許，乙○○、庚○○、甲○○等三人在外利用辛○○外出購物返家
    之際，由庚○○持上揭改造四五手槍押住被害人腰部，施以
    強暴，嚇令辛○○開門入內後，即以上開刀槍恫嚇在場之辛○○、子○○（辛○○之母）、壬○○○（來訪友人）、戊○○、己○○等人將其身上之財物交出，同時施以強暴、脅
    迫之手段，致使辛○○等人不能抗拒，共交付四十五萬元（
    辛○○所有）、手錶四只（分別為壬○○○、子○○、戊○○、己○○所有）、戒指二枚（分別為游秀湓、戊○○所有
    ）及行動電話000000000號一具（壬○○○所有）
    ，得手後，除行動電話外，現金先共同花用一部分、手錶及
    戒指均典當朋分花用，所剩現金餘款再朋分花用完畢。
二、甲○○復承前意圖為自己不法之所有之概括犯意，復於八十
    五年一月四日凌晨一時許，夥同乙○○、丙○○等三人，共
    同基於意圖為自己不法之所有之犯意聯絡，由甲○○駕車搭
    載乙○○、丙○○行經臺中縣霧峰鄉○○村○○路三三九號
    之統一超市，由丙○○及甲○○在外把風，由乙○○持上開
    改造手槍進入店內，指著店員丁○○，施以脅迫嚇令其把錢
    拿出來，否則開槍，致丁○○不能抗拒後，交付現金一百元
    四、五張及五十元硬幣數枚，乙○○猶嫌不足，復伸手取走
    收銀機內之五十元紙鈔數張，共計得款一千六百五十元（業
    已發還被害人丁○○），適同在該址二樓之丁○○之兄張繼
    聰、張繼裕發現，下樓合力與乙○○互相拉扯時，當場槍枝
    落地，導致走火而擊發一顆子彈（未傷及在場之人），乙○○趁機欲脫逃時，復遭張繼聰、張繼裕及丁○○制止，乙○○持磚塊打傷張繼聰頭部，丁○○及張繼裕在制服乙○○時
    ，手、腳亦分別擦傷（傷害部分均未經告訴），打鬥中，乙○○對外高喊「趕快走」、「趕快走」等語，此時，把風之
    丙○○、甲○○見狀，乘機逃逸。嗣經警方據報趕往現場處
    理，並當場扣得乙○○所有供其犯罪所用之上開改造手槍一
    支、子彈彈殼二發（均已執行沒收完畢而不復存在）。
三、案經臺中縣警察局霧峰分局、豐原分局分別報請臺灣臺中地
    方法院檢察署檢察官偵查起訴。
      理  由
一、按被告以外之人於偵查中向檢察官所為之陳述，除顯有不可
    信之情況者外，得為證據；又按被告以外之人於檢察事務官
    、司法警察官或司法警察調查中所為之陳述，與審判中不符
    時，其先前之陳述具有較可信之特別情況，且為證明犯罪事
    實存否所必要者，得為證據，刑事訴訟法第一百五十九條之
    一第二項、第一百五十九條之二分別定有明文。又被告以外
    之人於審判外之陳述，雖不符合同法第一百五十九條之一至
    第一百五十九條之四之規定，但經當事人於審判程序同意作
    為證據，法院審酌該言詞陳述或書面陳述作成時之情況，認
    為適當者，亦得為證據。當事人、代理人或辯護人於法院調
    查證據時，知有第一百五十九條第一項不得為證據之情形，
    而未於言詞辯論終結前聲明異議者，視為有前項之同意，刑
    事訴訟法第一百五十九條之五亦有規定。該立法意旨在於傳
    聞證據未經當事人之反對詰問予以核實，原則上先予排除。
    惟若當事人已放棄反對詰問權，於審判程序中表明同意該等
    傳聞證據可作為證據；或於言詞辯論終結前未聲明異議，基
    於尊重當事人對傳聞證據之處分權，及證據資料愈豐富，愈
    有助於真實發見之理念，且強化言詞辯論主義，使訴訟程序
    得以順暢進行，上開傳聞證據亦均具有證據能力。查：本判
    決下列所引用之各該被告以外之人於審判外之陳述，雖屬傳
    聞證據，然各該證人或於本院審理時到庭陳述，且因各該證
    人於警詢中之陳述均出於自由意思為之，且陳述之時點較接
    近於事實發生之時點，陳述之內容係其等親自見聞之事，亦
    無不法取供之情形，本院審酌上開證據資料製作時之情況，
    並無顯有不可信及違法不當之瑕疵，認為以之作為證據應屬
    適當，況被告及辯護人雖知上開證據資料為傳聞證據，但於
    本院準備程序及審判期日中均不予爭執，且迄至言詞辯論終
    結前亦未再聲明異議，本院審酌上開證據資料製作時之情況
    ，並無顯有不可信及違法不當之瑕疵，亦認為以之作為證據
    應屬適當，故揆諸前開規定，前揭證據資料均應例外認定有
    證據能力，合先說明。
二、訊據被告甲○○矢口否認有何上揭連續強盜之犯行，辯稱：
    八十四年十月三十一日下午，並未持西瓜刀與證人即同案被
    告乙○○、庚○○、癸○○一同至證人即被害人辛○○之上
    開住處，亦無分到贓物；又於八十五年一月四日凌晨雖有駕
    車搭載證人乙○○、丙○○二人起行經上開統一超商之事實
    ，然當日係要與證人乙○○、丙○○一同返回嘉義老家，當
    時係證人乙○○聲稱要下車買東西，伊方與證人丙○○在車
    上等候，並不知證人乙○○當時係要去搶劫云云。經查：
（一）證人乙○○於警訊時已證稱：「（問：你於何時、在何地
      夥同何人共組強盜集團？）八十四年十月三十一日二十一
      時二十分在豐原市○○○路八０九號處夥同庚○○、甲○○二人共組強盜集團。」、「（問：你們如何計劃共組強
      盜集團？）我朋友癸○○先前往被害人辛○○住宅豐原市
      ○○○路八０九號處打麻將，約四、五次後，癸○○告知
      我該處打麻將之人均是上了年紀及婦女之人，如要行搶很
      容易得逞，陶某即問我們三人是否要計劃行搶，我即告知
      陶某我考慮後再以呼叫器連絡，陶某並留下000000
      000號做為連絡之用，迨至案發當時八十四年十月三十
      一日十九時許我與庚○○、甲○○二人共騎乘二部機車由
      大里出發，至豐原市○○○路八０九號對面二十四小時商
      店前吃東西，並監視被害人住宅之一切活動，至八十四年
      十月三十一日二十一時二十分許，見被害人辛○○外出購
      物返回時，至門口處由庚○○持改造四五手槍先行押住被
      害人腰部，我即持另一把改造四五手槍，甲○○持西瓜刀
      隨後跟上，即告知被害人辛○○將門打開，我們三人押被
      害人前往二樓打麻將處，由我本人持改造手槍喝令現場之
      人將身上財物全部交付，得手後騎乘機車逃逸。」、「我
      們當時在現場我所持之改造四五手槍曾走火乙發，但未傷
      及現場之人。」、「（問：你們在現場共搶得多少財物？
      ）共搶得現金新臺幣四十幾萬元及手錶四個、戒子三個、
      行動電話000000000號乙只。」、「（問：得手
      後你們如何分贓？在何處？）我本人分得現金八萬四千元
      ，甲○○也分得八萬四千元及行動電話乙只，庚○○也分
      得八萬四千元。台中市○○路麥克ＫＴＶ處分贓。」、「
      當時行搶時我將搶得癸○○之五萬七千元放置身上另一口
      袋內，事後將五萬七千元歸還陶某，後陶某又分得贓款九
      萬元及二個手錶及自己所戴之戒子乙只。」、「（問：目
      前該二把改造手槍及西瓜刀現今何處？）我所持之改造四
      五手槍於八十五年元月四日已被霧峰分局查獲，另庚○○
      所持之手槍由陳某自行攜帶回去，至於放於何處我不知道
      ，另西瓜刀丟於行搶處外面。」、「（問：何人攜帶你們
      前往豐原市○○○路八０九號勘查地形？與何人前往？）
      由癸○○駕駛所有之自小客車搭載我與甲○○前往勘查地
      形。」、「（問：現警方所提示之庚○○、甲○○、癸○○三人之口卡及相片是否就是與你夥同共組強盜集團行搶
      之人？）就是他們沒錯。」等語（見八十五年度偵字第一
      ０八０號偵查卷第二六至二八頁），並於偵查中再次對上
      揭與被告甲○○、庚○○、癸○○共同強盜被害人辛○○
      等人財物之情節陳稱屬實（見八十五年度偵字第一０八０
      號偵查卷第三三頁反面、第八一頁、第三三六五號偵查卷
      第二七頁反面、第二八頁）；再於本院審理時陳稱：「（
      問：於八十四年十月三十一日晚上九時二十分搶臺中縣豐
      原市○○○路八０九號賭博？）有，我與庚○○、甲○○
      三人去，我持有殺傷力之改造四五手槍，庚○○亦持改造
      手槍，不知是否有殺傷力，甲○○拿西瓜刀，進去後叫他
      們不要動，警告他們錢拿出來，以槍指著他們。」、「（
      問：為何知此處有賭場？）癸○○於聊天時有提起過他在
      豐原發財，我起貪念，因我住潭子，偷跟在他後面去，知
      道地方後，過幾天才與甲○○、庚○○去搶，不知他當天
      也在裏面。」、「（問：行動電話何在？）甲○○拿去。
      」、「（問：甲○○、庚○○是否拿槍押被害人？）沒有
      ，他們二人在旁收錢。」等語明確（見本院八十五年訴字
      第一九六九號刑事卷第三七頁、三八頁）；並於臺灣高法
      院臺中分院審理時證稱：「（問：幾人去？）三人，我及
      「阿勇仔」、甲○○。」、「（問：你們搶了四十五萬元
      ？）沒那麼多，我只分了八、九萬元。」、「（問：以前
      供述這些財物拿去典當？）沒有。手錶、手機、戒指我們
      帶出來後，半路就丟掉了。我們搶的錢只有三十萬九千元
      ，還陶某五萬七千，餘款三人平分，各分八萬四千元。」
      、「（問：兇器如何來的？）我持的手槍是買來的。甲○○的西瓜刀我不知他如何來的。」。阿勇仔的手槍我也不
      知如何來的。」、「（問：你們如何進入？）我們看到他
      們出來（買消夜就乘機進入。」等語（見臺灣高等法院臺
      中分院八十九年度上更(一)字第三七號刑事卷第二七頁反面
      至三十頁）。觀之證人乙○○上揭先後於警詢、偵查及法
      院所述之共同強盜之事實均屬一致，況證人壬○○○、戊○○、己○○於偵查中亦均一致證稱證人癸○○當日係先
      入場賭博，其他歹徒尚有三人，且乙○○確有參與等語（
      見八十五年度偵字第三三六五號偵查卷第四二至四五頁、
      第四八至五０頁），此與證人乙○○所述當日係與證人庚○○、被告三人自外進入該處強盜之情相符，足認證人乙○○上揭所述應非虛構，而屬可採。另參以證人即同案被
      告癸○○於本院審理時亦陳稱：「（問：你跟誰說你玩麻
      將贏很多錢？）在我開的茶藝館聊到，有五人在場，有乙○○，還有外號「小排」、「小佑」，另武仔在場，庚○○也在場。」、「（問：當日如何說？）我說在豐原那邊
      ，六、七次贏了一百七十多萬，我說牌很好打。」等語（
      見本院八十五年訴字第一九六九號刑事卷第二四頁），則
      被告甲○○辯稱未與證人乙○○、庚○○、癸○○共同強
      盜被害人辛○○等人之財物，其並非當日持西瓜刀強盜之
      人云云，即屬不實。
（二）又證人子○○於警詢中已證稱：「歹徒共三人分持一把西
      瓜刀及兩把手槍，歹徒係乘我女兒辛○○購物返回之際，
      持槍押我女兒進入二樓，喝令我們交付財物，共搶走現金
      四十幾萬，手錶四只，戒指三枚及行動電話乙具」、「（
      問：現警方提供之照片係何人持何種兇器？）乙○○與庚○○各持一把手槍，甲○○持西瓜刀。」、「（問：強盜
      案發生時歹徒有無殺傷在場之人？）有走火乙發子彈但未
      殺傷人。」等語（見八十五年度偵字第一０八０號偵查卷
      第七六頁、第七七頁）；證人辛○○於警詢中亦證稱：「
      「我於八十四年十月三十一日二十一時二十分在豐原市○○○路八０九號被三名歹徒強盜現金新臺幣四十幾萬元，
      手錶四只，戒指三枚，行動電話乙具。」、「（問：警方
      提供三名歹徒照片是否為強盜案之歹徒？係何人持何種兇
      器？）是他們三人沒錯，乙○○、庚○○各持一把手槍，
      甲○○持西瓜刀。」、「（問：強盜案發生時你與何人在
      場？）我與我母親游淑盈，姑丈戊○○、朋友壬○○○及
      癸○○在場。」等語（見八十五年度偵字第一０八０號偵
      查卷第七八頁至七九頁），復於臺灣高等法院臺中分院審
      理時證稱：「（問：當時有幾個歹徒進去？）約三個，有
      兩個拿槍，一個拿西瓜刀。」、「（問：癸○○是否與歹
      徒同夥而先佯裝賭客入內玩賭博？）對的。」、「（當天
      是否你從外出購物返家之際，由庚○○持改造四五手槍押
      住你的腰部，喝令你開門入內後，即以上開刀槍恫嚇在場
      之那些人將她們身上之財物交出？）我在門口的時候有人
      拿槍押住我的腰部，後來有人拿西瓜刀要我開門，把我押
      到樓上去，那些歹徒進來後，也拿刀槍押住那些賭博的人
      然後開始搶錢。」、「（問：當時你們是否不能抗拒後才
      被搶錢的？）對的。」、「（你是否被搶劫了現金四十五
      萬元？）大約那數額。」等語明確（見臺灣高等法院臺中
      分院九十一年度重上更(二)字第一六０號刑事卷，第五二頁
      至五三頁），經核與證人乙○○上揭所述之強盜事實相符
      ，參以證人乙○○於本院審理時亦明確證稱：當日確有三
      人前往強盜被害人辛○○等人財物，綽號「武仔」（即被
      告甲○○）確有參與強盜之犯行等語，益徵證人乙○○所
      陳述如何與證人即同案被告庚○○、癸○○及被告甲○○
      等人謀議及對被害人辛○○等人搶劫，證人癸○○事後並
      分得贓物等事實應屬可採。雖證人即被害人辛○○於偵查
      時雖表示已不能指認歹徒云云，然此應係時日太久所致，
      並無法資為有利於被告甲○○之證明，是被告甲○○與證
      人乙○○、庚○○及癸○○等人關於事實欄一所示之強盜
      犯行，應有事前謀議及事後分贓之行為，亦無疑義，則被
      告甲○○確有參與此部分之強盜犯行，殆無疑義。再者，
      證人辛○○於警詢時陳稱係其等將四十五萬元、手錶、戒
      指及行動電話交付與歹徒等語，且陳稱係證人乙○○等人
      先押其入店內後行搶等語，證人子○○亦於警詢中陳稱證
      人乙○○等人係持槍押其女兒（即辛○○）至二樓，再喝
      令其等交付財物等語，均業如前述，而證人即被害人辛○○、子○○、壬○○○於偵查中復均明確陳稱係被搶走四
      只手錶（分別為壬○○○、子○○、許武秀、己○○所有
      ）及二只戒指（另一只為癸○○所有，係被告乙○○、庚○○、甲○○等人為掩飾癸○○參與強盜之謀議而取得，
      不列入計算）明確在卷（見上揭八十五年度偵字第三三六
      五號偵查卷第五十三頁反面），足見被告甲○○及同案被
      告庚○○、癸○○及乙○○等人（下稱被告甲○○等四人
      ）應係併用強暴、脅迫之方法，使被害人辛○○等不能抗
      拒，而交付財物應可認定。至被告甲○○等四人現場除搶
      劫被害人之手錶、戒指及行動電話外，另搶劫被害人辛○○之現款約四十五萬元，業據證人即被害人辛○○於警詢
      、偵查中分別陳述綦詳，證人乙○○於警訊及本院審理時
      時雖供稱其分得八萬四千元，被告甲○○、證人庚○○亦
      各分得八萬四千元，證人癸○○分得九萬元（見上揭八十
      五年度偵字第三三六五號偵查卷第十一頁）等語，且證人
      乙○○復於臺灣高等法院臺中分院審理陳稱：係將花掉的
      錢剩下的平分等語（見臺灣高等法院臺中分院八十九年度
      上更(一)字第三七號刑事卷第四二頁），顯見被告甲○○等
      四人搶劫所得之上開物品，除行動電話（未扣案，應已丟
      棄）外，手錶及戒指均持以典當後與現金部分共同花用後
      ，餘款再朋分花盡無訛；而本件此部分強盜所得之贓款係
      被告甲○○等四人先共同花用後餘款再朋分，故其等四人
      應僅共分得三十四萬二千元，均併此敘明。
（三）另證人乙○○先於警詢中陳稱：「我於八十五年元月四日
      一時許在臺中縣霧峰鄉○○村○○路三三九號持手槍搶劫
      超商，我進到超商假裝買東西，然後走到櫃台，右手從腰
      際拔出一支銀白色手槍指著櫃台服務生叫服務生說趕快把
      錢拿出來，不然我就開槍，服務生就打開收銀機拿了一百
      元四、五張及五十元硬幣給我，我看服務生拿錢很慢，我
      左手就伸進收銀機內拿了五十元的紙鈔放進口袋內，我再
      問服務生還有沒有錢，服務生說沒有錢了，這時候服務生
      的大哥及二哥從樓下下來，我們就發生拉扯，當中我拿槍
      欲開槍殺害服務生的大哥，被服務生從後將我右手拉開，
      子彈才打到天花板，拉扯中我拿了一塊磚頭打傷了張繼聰
      的頭後，就被他們及迅速趕來的制服警察合力逮捕了。」
      、「（問：現場所查扣的銀白色改造手槍及一個彈夾、二
      個子彈、磚頭、現金一千六百五十元，是否你所有？）銀
      白色改造手槍、彈夾、二顆子彈是我所有，磚頭是我打傷
      張繼聰所用的磚頭，現金一千六百五十元是我搶劫臺中縣
      霧峰鄉○○村○○路三三九號所得來的。」、「（問：第
      二次警訊筆錄是否正確？）我供稱於八十五年元月四日一
      時許持槍強盜被害人張繼聰位於臺中縣霧峰鄉○○村○○
      路三三九號所有統一超商所有新臺幣一千六百五十元案，
      只有我一人強盜是不實的。」等語（見八十五年度偵字第
      一０八０號偵查卷第五頁、六頁；八十五年度偵字第二０
      三一號偵查卷第八頁）。復於偵查中陳稱：「（問：你供
      稱另與丙○○去行搶？）最後一次，是丙○○由大里市塗
      城載我過去，我叫他在外面等。」（以上見八十五年度偵
      字第一０八０號偵查卷第三一頁至三三頁）、「（問：當
      天如何去超商？）當天其實沒有騎機車。」、「（問：你
      與丙○○做案是最後一次？）是。」、「後來我被捉到時
      ，我高喊『救命』，他聽到了才跑掉。」、「（問：被害
      人有說你叫外面等候之丙○○快跑？）當時我被捉到時，
      我有大喊叫丙○○過來救我。」（以上見八十五年度偵字
      第一０八０號偵查卷第四六頁至四九頁）。再於本院審理
      時陳稱：「（問：另八十五年一月四日凌晨一時許搶霧峰
      鄉○○村○○路三三九號之統一超市，幾人去搶？）三人
      ，我、甲○○、丙○○。」、「（問：以前為何說是你一
      自己去搶？）我本想一人擔下來，當天是要去甲○○家玩
      ，開他租來小客車。」、「（問：以前為何說二個人去搶
      ？）因二個人罪較輕，三人為結夥搶劫罪較重。至霧峰我
      告訴他們要去買香煙、飲料，我當時身上有五百元，因進
      去後發現店員矮小才起意，所帶手槍與搶賭博為同一支。
      」、「（問：如甲○○、丙○○不知，為何被抓時要他們
      二人快跑？）沒有，我是喊『武的』，趕快過來救我」，
      是他們聽錯了。」、「（問：於統一超市是否搶到錢？）
      有，但當場被抓。」等語（見本院八十五年訴字第一九六
      九號刑事卷第三七頁至三九頁）；於臺灣高等法院臺中分
      院審理時陳稱：「（問：到霧峰鄉○○村○○路三三九號
      之統一超市有幾人？）我、甲○○和丙○○。」、「（問
      ：那天何人開車？）甲○○。」、「（問：何以你在警局
      供陳由你提議？）因為是霧峰分局認為不可能只有一個人
      作業，所以才說出的。」、「（問：你在原審法院所言有
      何意見？）實際上是我個人承擔，我們是三個人要去甲○○家，去看其父親。」、「（問：丙○○、甲○○如沒有
      與你商議，何以要逮時你說快跑？）我說快來救我。」等
      語（見臺灣高等法院臺中分院八十六年上訴字第六七五號
      刑事卷第七五頁反面至七七頁反面）。經核與證人即被害
      人丁○○於警詢中陳述（見八十五年度偵字第一０八０號
      偵查卷第八頁）及證人張繼裕、張繼聰等人於警詢、臺灣
      高等法院臺中分院證述證人乙○○強盜之情節相符（見八
      十五年度偵字第一０八０號偵查卷第十頁、第十二頁、臺
      灣高等法院臺中分院八十六年上訴字第六七五號刑事卷第
      七九頁反面至八一頁）。足認證人乙○○上揭所述之強盜
      事實應屬可採。另證人乙○○於偵查中復陳稱：「（問：
      丙○○知道你要行搶？）事前我有向他講，他應該知道。
      」（見八十五年度偵字第一０八０號偵查卷第三三頁）、
      「……有看到該超商店內只有一人，我便告訴他，我自己
      一人進去就可以，我叫他在外面等，當時他知道我有意思
      要搶，但不知我一定會搶。」、「（問：當天如何去超商
      ？）當天其實沒有騎機車。」、當時我被捉到時，我有大
      喊叫丙○○過來救我。」、「……我與丙○○、『武仔』
      三人一起去做案，當天我與丙○○經過超商，見店內只有
      一人，就告訴『武仔』及丙○○，說我進去搶劫可以做案
      就做，如不行我就買了東西就走。」、「（問；「武仔」
      是何人？）甲○○。」等語（見八十五年度偵字第一０八
      ０號偵查卷第四六頁至四九頁）。而證人丁○○於偵查中
      亦陳稱：「（問：你被搶時當時有幾人去？）有一人。」
      、「（當時是否去搶的人有大聲叫喊「趕快走！趕快走！
      」？）有，行搶的歹徒被我們制服時，有對外面喊說「趕
      快走！趕快走！」等語（見八十五年度偵字第三三六五號
      偵查卷第四二頁至四三頁）；證人張繼聰於警詢證稱：「
      ……我弟弟有聽到他跑到店門口時，有喊叫（快跑、快跑
      ），但我們沒有注意到有無其他車輛或共犯……。」等語
      （見八十五年度偵字第一０八０號偵查卷第一二頁）；又
      證人丙○○於本院審理時亦陳稱於上開時間，在外等候時
      ，有發現證人乙○○於上開超商內遭人毆打於地，因被告
      甲○○說要走，隨即二人倒車走了等情不諱（見本院八十
      五年度訴字第一九六九號刑事卷第二五頁、第三九頁）。
      茍被告甲○○及證人丙○○等二人未與證人乙○○同謀搶
      劫而擔任把風工作，復不知當時證人乙○○進入上開超商
      目的在於搶劫，而僅係購物，則以當日渠等三人本係一同
      搭車約往嘉義遊玩之情觀之，被告甲○○及證人丙○○等
      二人豈會坐視證人乙○○任由他人毆打而自行離去？又豈
      會於聽到證人乙○○被制伏時向外面喊說「趕快走」、「
      趕快走」，隨即掉頭乘機逃逸，而不下車查問緣由？此顯
      與常情不符，是被告甲○○辯稱係因一時害怕方先行離去
      ，並未與證人乙○○共同有強盜之謀議云云，即不可採。
      另參以證人丙○○於本院審理時係供稱當天係被告甲○○
      拿五百元給證人乙○○進去超商買飲料等語（見上揭本院
      刑事卷二五頁），此與證人乙○○於本院審理時所稱：「
      我當時身上有五百元，我告訴丙○○及甲○○，要進去買
      香菸、飲料」等情不符（見上揭本院卷第三八頁反面），
      顯見證人乙○○上揭原於警詢中所稱當日係證人丙○○騎
      乘機車搭載其前往該超商、該次強盜係其一人所為、當日
      遭制伏時並未對喊「趕快跑」、「趕快跑」等情節，應均
      屬避重就輕之詞，不足採信。此益徵證人乙○○嗣後在證
      人丙○○到案後，於偵查、本院審理已全盤供出該次強盜
      犯行之共犯，且陳稱係恐結夥三人行搶罪行較重，而於一
      開始獨自承擔罪行等語，應尚與常情無違。至證人乙○○
      嗣雖於本院審理時翻異前詞，改稱被告甲○○應不知情等
      語，惟與其於警訊、偵查及原審之上開所供不符，且因其
      對於該次強盜之細節或有避重就輕之詞已如前述，自難僅
      以證人乙○○此事後翻異之迴護之詞，而為有利於被告甲○○之認定。
（四）另參以經對證人即共同被告乙○○、丙○○測謊結果，證
      人丙○○否認參與行搶呈不實反應，證人乙○○翻供稱行
      搶時沒有預先告訴丙○○一項，呈不實反應，而有無誣賴
      庚○○共同行搶辛○○加之事實，未呈不實反應，此有前
      臺灣省警務處刑事警察大隊八十五年七月二十四日地七四
      一五號鑑驗通知書在卷足憑（見八十五年度偵字第三三六
      五號偵查卷第六五頁），益證被告甲○○與證人即共同被
      告丙○○、乙○○等三人間，就如事實欄二所示之強盜之
      犯行間應具有犯意聯絡及行為分擔甚明。又證人乙○○進
      入上開超商後，係以扣案之手搶指著（並非押住）證人即
      被害人丁○○後，要證人丁○○拿出錢財，嗣證人丁○○
      交付一部分後，證人乙○○嫌不足即動手拿取收銀機內之
      錢等情，業經證人乙○○及證人丁○○於警詢時分別陳述
      綦詳，則被告甲○○與證人即共同被告丙○○、乙○○等
      三人係以脅迫之方法，至被害人丁○○不能抗拒，而交付
      財物及取他人之物，亦堪認定。
（五）再者，證人即共同被告乙○○、庚○○、癸○○、丙○○
      確因各參與上開犯行，因而經臺灣高等法院臺中分院各判
      處有期徒刑八年八月、七年二月、七年二月、七年二月，
      並經最高法院駁回確定在案，此有臺灣高等法院臺中分院
      八十五年度上訴字第一五０四號、九十一年度重上更（二
      ）字第一六０號刑事判決、最高法院八十六年度臺非字第
      一九六號、九十二年度臺上字一四七四號刑事判決在卷可
      稽，而該確定判決亦認定上開如事實欄一部分之強盜犯行
      係被告甲○○與證人乙○○、庚○○、癸○○等四人共同
      所為，如事實欄二部分之強盜犯行係被告甲○○與證人乙○○、丙○○三人共同所為，益見被告甲○○應有參與上
      開強盜犯行。
（六）原扣案之改造手槍一支（槍枝管制編號：0000000
      000）經送請內政部警政署刑事警察局鑑定結果：認係
      仿半自動手槍製造之玩具手槍，以打擊底火（藥）引爆子
      彈內火藥為發動力，機械性能良好，認具殺傷力，有內政
      部警政署刑事警察局八十五年一月十六日刑鑑字第二一三
      一號鑑驗通知書一紙在卷可憑（見八十五年度偵字第一０
      八０號偵查卷第三五頁、第三六頁）。此外，復有原扣案
      之具有殺傷力之改造手槍一支（槍枝管制編號：0000
      000000，業已執行沒收處分而不復存在）、子彈彈
      殼二顆（嗣業已經執行而銷毀）、黑色小帽一頂、磚塊一
      個（嗣業已經執行而銷毀）足憑，並有證人丁○○贓證物
      認領保管單影本在卷足稽（八十五年度偵字第一０八０號
      偵查卷第十六頁反面）。綜上所述，被告甲○○上開所辯
      顯係事後飾卸之詞，不足採信。
      本件事證明確，被告甲○○之犯行堪以認定。
三、關於新舊法比較部分：
（一）按被告甲○○為供強盜所用而持有上開具殺傷力之改造玩
      具手槍，於行為後，槍砲彈藥刀械管制條例於八十五年九
      月二十五日修正公布，並於同年月二十七日生效，增訂第
      九條之一之規定，將未經許可，無故持有改造玩具手槍者
      ，其法定刑提高為應處五年以下有期徒刑，又於八十六年
      十一月二十四日修正公佈，於同年月二十六日生效，將原
      增訂之第九條之一條文改為第十條，其中第四項，將未經
      許可無故持有改造玩具手槍者，其法定刑再提高為應處三
      年以上十年以下有期徒刑，併科新台幣七百萬元以下罰金
      ，而未經許可無故持有彈藥者，亦於八十六年十一月二十
      四日修正公佈，於同年月二十六日生效，將原列為第十一
      條第三項改為第十二條第四項，其法定刑由三年以下有期
      徒刑提高為五年以下有期徒刑，併科新台幣三百萬元以下
      罰金，就此部分，乃行為後法律有所變更，而比較新舊法
      之規定，其八十五年九月二十五日修正前之槍砲彈藥刀械
      管制條例第十條第三項、第十一條第三項之規定均較上開
      新法為輕，依刑法第二條第一項但書之規定，就該部分，
      自仍應適用八十五年九月二十五日修正前之槍砲彈藥刀械
      管制條例第十條第三項、第十一條第三項之規定處斷。另
      懲治盜匪條例業經總統於九十一年一月三十日公告廢止，
      刑法第三百三十條亦經總統於同日公告修正，並均自同年
      二月一日起生效，比較新舊法律（懲治盜匪條例與裁判時
      已修正之刑法）之規定以修正後之刑法第三百三十條第一
      項對被告較為有利，依刑法第二條第一項前段之規定，自
      應適用修正後刑法第三百三十條第一項之規定處斷（最高
      法院二十五年上字第二六七號、二十八年上字第二三九七
      號、五十一年台上字第二一七九號等判例參照）。
（二）按刑法第二條第一項所稱之法律，係指刑罰所依存的整體
      法律狀態，故法律有變更應指足以影響行為的可罰性與法
      律效果的法令因修正或廢止而有所變更而言。所以刑法法
      律變更概念，應界定在法律規定的改變，足以影響刑罰權
      判斷者而言，刑法總則的變更，自然會影響到個別犯罪的
      成立，乃至於法律效果的結構，自屬法律變更，應為新舊
      法之比較。而刑法修正之後，原屬牽連犯及連續犯之數個
      犯罪行為，依新法應數罪併罰，比較修正前之規定，可依
      裁判上一罪論處，顯然修正前之規定有利於被告，如仍依
      修正後之規定，對於被告極為不利，從而，解釋上對於刑
      法第二條之解釋，應包括此種影響罪刑加重之規定。本件
      查被告行為後，刑法第五十六條關於連續犯之規定業已刪
      除，是被告犯後法律已有變更，而本件被告於舊法時期所
      犯之如事實欄所示之二次強盜犯行，依修正施行前刑法第
      五十六條之規定，為連續犯，應以一罪論，並得加重其刑
      至二分之一；而依修正施行後之刑法，並無連續犯之規定
      ，且依新法應各別多次論斷之結果（即數罪併罰），其刑
      度顯較修正前應依刑法第五十六條之規定以一連續犯之罪
      為重，經比較新舊法結果，以被告行為時之規定較有利於
      被告，新法之規定對於被告並無較為有利之情形，自應依
      刑法第二條第一項前段規定，適用修正施行前之刑法第五
      十六條規定，論以連續犯，並一加重強盜罪論處。又被告
      行為後，刑法第五十五條關於牽連犯之規定業已刪除，是
      被告犯後法律已有變更，而本件被告於舊法時期所犯之如
      事實欄一所示之強盜犯行，依修正施行前刑法第五十五條
      之規定，為牽連犯，應從一重之加重強盜罪論處，而依修
      正施行後之刑法，並無牽連犯之規定，且依新法應各別多
      次論斷之結果（即數罪併罰），其刑度顯較修正前應依刑
      法第五十五條規定從一重罪為重，經比較新舊法結果，以
      被告行為時之規定較有利於被告，新法之規定對於被告並
      無較為有利之情形，自應依刑法第二條第一項前段規定，
      適用修正施行前之刑法第五十五條之牽連犯規定，從一重
      論以加重強盜罪。
（三）又刑法第二條第一項但書所規定適用最有利於行為人之法
      律，係指行為人行為時與行為後裁判時之法律皆有處罰之
      規定，始有比較新舊法之適用。而新舊法何者最有利於行
      為人，固應就罪刑有關法定加減原因等規定之情形，而為
      比較，但對於犯罪構成要件是否寬鬆，乃屬犯罪成立與否
      之範圍，與是否有利之比較無涉（最高法院九十三年臺上
      字第四一六四號判決參照）。又本件被告行為後，刑法第
      二十八條關於「實施」之文字雖已修正為「實行，惟此僅
      為杜爭議，而確定在「實行」概念下之共同參與行為，始
      成立共同正犯之概念，對於共同正犯之處罰規定之並無不
      同，是刑法關於共同正犯之處罰規定於新舊法均無不同，
      是此部分應無比較新舊法之必要，既然裁判時已在新法施
      行後，舊法本已失效，應逕行適用修正後刑法第二十八條
      之規定論處，併予敘明。
四、查被告甲○○為供強盜所用而由證人即共同被告乙○○持有
    之上開改造手槍，因具有殺傷力，而被告甲○○所持有之西
    瓜刀，係金屬製品，且甚為銳利，應足以對人之生命、身體
    構成威脅，顯均屬兇器。是核被告甲○○所為如事實欄一所
    示之犯行，係犯八十五年九月二十五日修正前之槍砲彈藥刀
    械管制條例第十條第三項之未經許可無故持有具有殺傷力之
    改造手槍罪、同條例第十一條第三項之未經許可無故持有子
    彈罪及修正後刑法第三百三十條第一項之結夥三人以上，攜
    帶兇器強盜罪；所為如事實欄二所示之犯行，核係犯修正後
    刑法第三百三十條第一項之結夥三人以上，攜帶兇器強盜罪
    。至上開具有殺傷力之改造手槍係證人乙○○於八十四年六
    月十日因好奇而以五千元向綽號叫「豐義」之人所購買，當
    時尚未萌強盜之犯意，已據證人乙○○陳明在卷（見八十五
    年度偵字第一０八０號偵查卷第六頁反面、第七頁），參以
    證人乙○○係於購買後逾四餘月始持以行搶等情以觀，尚難
    認被告甲○○等四人係意圖供犯罪之用而持有上開改造槍、
    彈，核與刑法第一百八十七條加重危險物罪之要件不合，公
    訴人認被告等人此部分係犯刑法第一百八十七條之加重危險
    物罪，起訴法條尚有未洽，應予變更。又被告甲○○與證人
    庚○○、癸○○、乙○○等共四人就如事實欄一所示之加重
    強盜部分、被告甲○○與證人丙○○、乙○○三人就如事實
    欄二所示之加重強盜部分，分別具有犯意聯絡及行為分擔，
    均為共同正犯。又被告甲○○係一行為觸犯上開未經許可無
    故持有具有殺傷力之改造手槍及未經許可無故持有子彈等二
    罪，為想像競合犯，應從一重之未經許可無故持有具有殺傷
    力之改造手槍罪處斷。另被告甲○○所犯之上開未經許可無
    故持有具有殺傷力之改造手槍及結夥三人以上，攜帶兇器強
    盜罪間具有方法結果關係，應依牽連犯之規定從一重之結夥
    三人以上，攜帶兇器強盜罪處斷。又被告甲○○係同時對證
    人即被害人辛○○、子○○、壬○○○、戊○○、己○○等
    人強盜，係一行為觸犯數相同罪名，為同種想像競合犯，應
    從一重處斷。另被告甲○○對證人即被害人辛○○等人同時
    施以強暴及脅迫之方法，脅迫之輕度行為已為強暴之高度行
    為所吸收，爰不另於主文中諭知。又如事實欄一所示之共同
    被告庚○○所持有之上開改造四五手槍並未扣案，致無法鑑
    定該手槍究有無殺傷力，依罪疑唯有利於被告之原則，應認
    該槍枝係不具殺傷力之改造手槍。爰審酌被告行為時其正值
    青年，竟不思勞動生產，為滿足個人消費，即起意強盜他人
    財物，犯罪之動機、目的可議，利用凌晨及夜晚時分，以結
    夥三人且攜帶兇器之方式，強盜財物，手段兇殘，對上揭被
    害人造成身體之傷害及心理之驚嚇，均屬鉅大，嚴重危害社
    會秩安；再考之被告強盜之現款金額甚多，且其中一千六百
    五十元業已發還被害人丁○○，且被告犯後猶飾詞卸責，不
    知悔悟等一切情狀，量處如主文所示之刑。起訴書雖具體求
    刑有期徒刑九年，但公訴人已於本院審理時改求處有期徒刑
    八年，本院綜合上揭各情，認被告應如主文所示之刑為適當
    ，併予敘明。末查，宣告沒收之物，以現實存在將來可供執
    行為前提，否則沒收之諭知，即失其意義。最高法院八十七
    年度臺上字第九九二號判決認為：「手槍之子彈，係違禁物
    ，除已滅失已不存在外，不問屬於犯人與否，應予沒收。」
    依其反面解釋，違禁物倘確實滅失而不存在，即毋庸諭知沒
    收（臺灣高等法院九十五年法律座談會決議參照）。本件原
    扣案之上開具有殺傷力改造手槍一支（槍枝管制編號000
    0000000），雖係為違禁物，本應依法宣告沒收，然
    該槍枝業於臺灣高等法院臺中分院判決中宣告沒收，嗣經最
    高法院駁回確定後，已於九十二年四月二十三日經臺灣臺中
    地方法院檢察署檢察官執行沒收處分命令，此有該檢察官扣
    押（沒收）物品處分命令影本在卷（本院卷）可考，該改造
    手槍既以執行沒收處分而不復存在，自毋庸於本案中再予宣
    告沒收，至另扣案之上開子彈二顆，因於送鑑定時已拆解，
    僅剩彈殼，已不具子彈完整結構，不具殺傷力，已非違禁物
    ，故不予宣告沒收。又證人即共同被告庚○○所持以強盜用
    之上開改造四五手槍，因未扣案，無從證明具有殺傷力（已
    如前述），並非違禁物，另被告甲○○所持以強盜用之上開
    西瓜刀，亦未扣案，且非違禁物，為避免將來執行發生困難
    ，爰均不予宣告沒收，附此指明。
據上論斷，應依刑事訴訟法第二百九十九條第一項前段、第三百
條，八十五年九月二十五日修正前之槍砲彈藥刀械管制條例第十
條第三項、第十一條第三項，刑法第十一條前段、第二條第一項
前段、第二十八條、第五十六條（修正前）、第三百三十條第一
項、第五十五條（修正前），判決如主文。
中　　華　　民　　國　　96　　年　　2 　　月　　8 　　日
                  刑事第十一庭  審判長法  官  吳進發
                                      法  官  丁智慧
                                      法  官  王世華
上正本證明與原本無異。
如不服本判決，應於送達後十日內向本院提出上訴狀（須附繕
本），上訴於台灣高等法院台中分院。
                                      書記官  劉易柔
中　　華　　民　　國　　96　　年　　2 　　月　　8 　　日
附錄論罪科刑法條
刑法第330條：
犯強盜罪而有第321條第1項各款情形之一者，處7年以上有期徒
刑。
前項之未遂犯罰之。
中華民國刑法第321條
犯竊盜罪而有左列情形之一者，處6月以上、5年以下有期徒刑：
一、於夜間侵入住宅或有人居住之建築物、船艦或隱匿其內而犯
    之者。
二、毀越門扇、牆垣或其他安全設備而犯之者。
三、攜帶兇器而犯之者。
四、結夥三人以上而犯之者。
五、乘火災、水災或其他災害之際而犯之者。
六、在車站或埠頭而犯之者。
前項之未遂犯罰之。
八十五年九月二十五日修正前槍砲彈藥刀械管制條例
第 10 條
未經許可製造、販賣或運輸第四條第一款所稱其他可發射金屬或
子彈具有殺傷力之各式槍砲者，處五年以下有期徒刑。
意圖供自己或他人犯罪之用，而犯前項之罪者，處六月以上五年
以下有期徒刑，得併科三萬元以下罰金。
未經許可無故持有、寄藏或意圖販賣而陳列第一項所列各式槍砲
之一者，處三年以下有期徒刑。
第一項及第二項之未遂犯罰之。
第 11 條
未經許可製造、販賣或運輸彈藥者，處六月以上五年以下有期徒
刑。
意圖供自己或他人犯罪之用，而犯前項之罪者，處一年以上七年
以下有期徒刑，得併科五萬元以下罰金。
未經許可無故持有、寄藏或意圖販賣而陳列彈藥者，處三年以下
有期徒刑。
第一項及第二項之未遂犯罰之。
